臺灣高等法院高雄分院刑事判決　　　　　九十三年度上訴字第五九六號
　　上　訴　人
　　即　被　告　甲○○
　　選任辯護人　洪條根律師
　　　　　　　　周君強律師
右上訴人因違反槍砲彈藥刀械管制條例案件，不服臺灣高雄地方法院九十二年度訴字
第一二二六號中華民國九十三年五月二十日第一審判決（起訴案號：臺灣高雄地方法
院檢察署九十一年度偵字第二六四００號），提起上訴，本院判決如左：
      主      文
上訴駁回。
      事實及理由
一、本案經本院審理結果，認原審判決之認事用法及量刑，均無不當，應予維持，並
    引用原審判決書所記載之事實、證據及理由。
二、上訴人即被告甲○○上訴意旨雖又辯稱：被告所購買者係玩具槍，不能發射一般
    子彈，高雄縣警察局鑑定結果，認為具有殺傷力，其層級甚低，尚嫌輕率，應送
    請更高層或國外之鑑定機關鑑定，被告主觀上並無犯罪故意，原判決量刑過重云
    云。
三、惟查：
  (一)台灣南部鄰近高雄地區查獲之壓縮氣體為動力之玩具、改造玩具空氣槍彈，由內
    政部授權高雄縣警察局進行鑑定，而高雄縣警察局所設立之槍、彈測速室及所定
    鑑定計畫，經內政部警政署刑事警察局審核結果，相關之精確度及程序尚無不符
    等情，有內政部警政署刑事警察局九十三年三月三十一日刑鑑字第０九三００三
    二五三七號函及所附內政部八十八年十一月十日台（八八）內警字第八八七八六
    五六號函附卷可稽（原審卷第一０五、一０六頁），並為原審判決理由所明。
    且本案鑑定人之高雄縣警察局刑警隊組員賴子行，係中央警察大學五十一期刑事
    警察學系畢業，在校修習「刑事物理─驗槍學」及格，七十五年刑事警察人員乙
    等特考及格，其中刑事鑑識專業科目「刑事物理─驗槍學」，成績八十九分，賴
    員自八十九年三月十五日起，辦理相關槍枝鑑驗工作，迄今年資四年餘，曾於九
    十一年十一月二十一日參加內政部舉辦「玩具槍枝初步辨識講習」，考試及格（
    成績九十六分），於九十三年六月參加內政部警政署舉辦「槍枝鑑驗講習」，考
    試及格（成績一百分）等情，有高雄縣警察局九十三年七月十五日高縣警刑鑑字
    第０九三００三一０二五號函在卷足憑。是本案鑑定人具有驗槍學之優良專業智
    識，又有鑑驗槍枝之經歷，而在設備完善之槍、彈測速室鑑驗本案之改造手槍，
    其鑑定結果，自足供審判認定事實之參酌。被告任意指摘鑑驗層級甚低云云，自
    無足採。所請送交更高層或國外鑑定機關鑑定，核無必要。
  (二)被告向「華山玩具店」負責人何亨輝購買本案之仿茅瑟空氣長槍時，何亨輝曾告
    知僅能把玩，不能改造，嗣後被告曾請託何亨輝將該長槍改造增強威力，何亨輝
    告以如此改造會有殺傷力，是違法的等情，為被告所供承，並據證人何亨輝於原
    審具結證實，亦為原審判決理由所明。是被告明知其所改造之程度為違法，而
    故意改造，已甚明確。
  (三)按被告所犯槍砲彈藥刀械管制條例第十一條第一項之未經許可，製造可發射子彈
    具有殺傷力之槍枝罪，其法定刑為五年以上有期徒刑，併科新台幣一千萬元以下
    罰金。原審以被告之犯罪情狀顯可憫恕，依刑法第五十九條規定減輕其刑，而量
    處有期徒刑年，併科罰金新台幣拾萬元，係屬低度之刑，尚無過重之嫌。
四、綜上所，上訴意旨執前詞指摘原判決不當，為無理由，應予駁回。
據上論斷，應依刑事訴訟法第三百六十八條、第三百七十三條，判決如主文。
本案經檢察官沈紹嘉到庭執行職務。
中    華    民    國     九十三     年       八      月     三十一    日
                              臺灣高等法院高雄分院刑事第一庭
                                  審判長法官  吳水木
                                        法官  趙文淵
                                        法官  洪慶鐘
右正本證明與原本無異。
如不服本判決應於收受本判決後十日內向本院提出上訴書狀，其未述上訴理由者，
並得於提起上訴後十日內向本院補提理由書狀（均須按他造當事人之人數附繕本)「
切勿逕送上級法院」。
                                      書記官  彭筱瑗
中    華    民    國     九十三     年       九       月       一       日
                                                                        Ｆ
附件：
臺灣高雄地方法院刑事判決                        九十二年度訴字第一二二六號
    公  訴  人  臺灣高雄地方法院檢察署檢察官
    被      告  甲○○  男  四十三歲（民國○○年○月○○日生）
                        住高雄市苓雅區○○○路二五三號
                        身分證統一編號：Ｔ一二一二五六三二號
    選任辯護人  洪條根律師
                周君強律師
右列被告因違反槍砲彈藥刀械管制條例案件，經檢察官提起公訴（九十一年度偵字第
二六四００號），本院判決如左：
    主  文
甲○○未經許可，製造可發射金屬具有殺傷力之改造槍枝，處有期徒刑參年，併科罰
金新台幣壹拾萬元，罰金如易服勞役，以新台幣玖佰元即銀元佰元折算壹日。扣案
之仿茅瑟空氣長槍壹支沒收。
    事  實
一、甲○○見機車購買指南雜誌刊登玩具槍販售廣告，乃於民國九十一年十一月十八
    日，至高雄市新興區○○○路二號何亨輝經營之「華山玩具店」，以新台幣（下
    同）一萬二千元購得仿茅瑟玩具空氣長槍一枝，並於購買後數日，至高雄市○○
    區○○路某五金店，添購高壓力彈簧後，在高雄市苓雅區○○○路二五三號等處
    ，將前開玩具空氣長槍之普通彈簧改造為高壓力彈簧，並將槍機內具有儲放高壓
    氣體氣缸內之氣閥孔直徑加大，嗣因該玩具空氣長槍之外襯金屬之塑膠高壓軟管
    損壞，甲○○乃再至某五金店購買金屬高壓軟管，並委託某不知情之焊接店焊合
    後，而製作完成可發射金屬具有殺傷力之改造槍枝，即未經許可而持有之。嗣於
    同年十二月二日上午十一時四十分許，甲○○持該改造之空氣長槍，至高雄市○
    ○區○○路二號公園內，填裝塑膠ＢＢ子彈試射時，為民眾報警當場查獲，並扣
    得具殺傷力之仿茅瑟空氣長槍一支，及供該長槍用之塑膠ＢＢ子彈十九顆。
二、案經高雄市政府警察局三民第一分局移送台灣高雄地方法院檢察署檢察官偵查起
    訴。
    理  由
一、訊據被告甲○○固坦承於右揭時、地購得仿茅瑟玩具空氣長槍一支，並換裝普通
    彈簧為高壓彈簧，加大槍機內具有儲放高壓氣體氣缸內之氣閥孔直徑，及換裝塑
    膠瓦斯高壓管為金屬瓦斯高壓管而持有之事實不諱，惟矢口否認有何製造具有殺
    傷力改造槍枝之犯行，辯稱：因所購買之槍枝彈簧太緊，無需按扣板機，ＢＢ彈
    即會自動射出易造成危險，伊乃換裝較軟之彈簧；至於塑膠瓦斯高壓管因容易損
    壞，伊乃購買金屬高壓管，並委請店家焊接，伊沒有犯罪之故意，不知此等行為
    已觸犯法律云云。辯護意旨另以：被告之行為係屬改造而非製造；高雄縣政府警
    察局僅係地方性警察單位，其就槍枝殺傷力鑑定之公信力不足等語。經查：
  (一)被告購得仿茅瑟玩具空氣長槍後，將普通彈簧改為高壓彈簧，加大槍機內具有儲
    放高壓氣體氣缸內之氣閥孔直徑，及換裝塑膠瓦斯高壓管為金屬瓦斯高壓管乙節
    ，業據被告自承在卷（見本院卷第二一頁），並經證人即華山現具店負責人何亨
    輝於於警詢及本院審理時證述明確（見警卷第二頁反面、偵卷第五二頁正面、本
    院卷第一二九頁至第一三０頁，詳後述），又經高雄市政府警察局三民第一分局
    警員會同證人何亨輝拆解勘驗其店內販售之仿茅瑟玩具空氣長槍結果，發現該玩
    具空氣長槍之瓦斯高壓管為塑膠製成，槍機彈簧為一般普通彈簧，槍機內部之氣
    缸閥有上、下兩孔，有扣案槍械勘查報告及照片六紙附卷可稽（見偵卷第三八頁
    至第四０頁），右開事實，應堪認定。
  (二)扣案之仿茅瑟玩具空氣長槍一支，經送請鑑定結果為：送鑑長槍一枝（槍枝管制
    編號高鑑0000000000），認係仿步槍外型製造之玩具空氣長槍，槍機
    氣缸內之氣閥孔直徑有經改造加大情形，以小型二氧化碳鋼瓶內氣體為發射動力
    ，可發射直徑約６ｍｍ之彈丸，經實際裝填直徑約６ｍｍ之鋼珠試射三顆，測速
    結果為「第一顆─彈丸直徑６（ｍｍ）、彈丸重量０．８９（公斤）、速度１４
    ４（公尺／秒）、彈丸動能９．２３（焦耳）、單位面積動能３２．６４（焦耳
    ／平方公分０；第二顆──彈丸直徑６（ｍｍ）、彈丸重量０．８９（公斤）、
    速度１４３（公尺／秒）、彈丸動能９．１０（焦耳）、單位面積動能３２．８
    （焦耳／平方公分）；第三顆─彈丸直徑６（ｍｍ）、彈丸重量０．８９（公斤
    ）、速度１３９（公尺／秒）、彈丸動能８．６０（焦耳）、單位面積動能３０
    ．４１（焦耳／平方公分）」，有高雄縣警察局九十一年十二月十三日高警刑鑑
    字第０九一００八三０二三號槍彈鑑定書（見本院卷第六一頁至第六九頁）在卷
    可稽。又依上開槍彈鑑定書所附卷之殺傷力之相關數據所載：１、美國軍醫總署
    定義：彈丸撞擊動能達５８呎磅（約７８．６焦耳），則足以使人喪失戰鬥能力
    。２、內政部警政署刑事警察局對活豬作射擊測試結果，彈丸單位面積動能達２
    ４焦耳／平方公分，則足以穿入豬隻皮肉層。３、依日本科學警察研究所之研究
    結果，彈丸單位面積動能達２０焦耳／平方公分，則足以穿入人體皮肉層，而上
    述玩具空氣長槍經測速之結果，單位面積動能達３２．６４焦耳／平方公分、３
    ２．１８焦耳／平方公分及３０．４１焦耳／平方公分，均超過足以穿入人體皮
    肉層之２０焦耳／平方公分，足見上述玩具空氣長槍顯具有殺傷力，此亦據內政
    部警政署刑事警察局以九十二年十一月二十八日刑鑑字第０九二０二０九八九五
    號函釋明確（見本院卷第七六頁）。
  (三)被告於警詢時自承：老闆何亨輝有告訴我所購買之空氣長槍僅能把玩，不能改造
    ，射擊時要注意等語（見警卷第一頁反面）；又證人何亨輝於警詢時證述：經伊
    勘驗扣案之空氣長槍，發現瓦斯高壓管之塑膠被換成金屬管，槍機普通彈簧被改
    為高壓力彈簧，內部槍機也改過等語（見警卷第二頁反面）；並於偵查及本院審
    理時證述：被告至伊經營之「華山玩具店」詢問是否有強度、準度較高之槍枝，
    伊乃介紹仿茅瑟空氣長槍給被告，被告並詢問是否可幫忙改造增強威力，要給伊
    更多錢，但伊不願意，並告訴被告如此改造會變成違法之威力；被告於購買槍枝
    幾天後，拿一個加強又加硬之彈簧要伊幫忙組裝，伊告訴被告該彈簧太長，如此
    改裝槍枝會有殺傷力；被告在購買槍枝第二次或第三次回至「華山玩具店」時，
    伊看到槍枝氣閥孔已變大，被告並再要求伊幫忙再弄大氣閥孔，伊不願意，並告
    訴被告這樣改裝之威力是違法的等語（見偵卷第五二頁正面、本院卷第一二九頁
    至第一三０頁）。再參以倘被告不知道其上開改造行為係屬違法，被告為何於九
    十一年十二月二日警詢、九十一年十二月二日偵訊、九十二年一月二日偵訊均僅
供稱：因塑膠瓦斯高壓管容易損壞，而改裝金屬高壓管乙節（見警卷第一頁至第
    二頁、偵卷第七頁、第二五頁），而未提及其有何換裝普通彈簧為高壓彈簧，及
    加大槍機內具有儲放高壓氣體氣缸內氣閥孔直徑之改造行為。顯見，被告應係明
    知其改造槍枝行為已觸犯法律，否則豈有隱瞞上開改造槍枝行為之理。是以，被
    告辯稱：伊並無犯罪之故意，不知其改造槍枝之行為已觸犯法律云云，顯屬無據
    。
  (四)辯護意旨另以：被告之行為係屬改造而非製造；高雄縣政府警察局僅係地方性警
    察單位，其就槍枝殺傷力鑑定之公信力不足等語。按所謂製造包括創製、改造、
    組合、混合、化合等行為在內，已損壞之零件加以修理亦屬製造，改造行為亦屬
    製造行為之一種（最高法院著有八十六年度台上字第七五五八號判決、九十二年
    台上字第九二四號判決參照）；又台灣南部鄰近高雄地區查獲之壓縮氣體為動力
    之玩具、改造玩具空氣槍彈，均授權高雄縣政府警察局進行鑑定，高雄縣政府警
    察局所設立之槍、彈測速室及所定鑑定計畫，經由內政部警政署刑事警察局審核
    結果，相關之精確度及程序尚不無不符者，故高雄縣政府警察局之鑑定結果，足
    供司法單位偵審參考乙情，有內政部警政署刑事警察局九十三年三月三十一日函
    暨所附之內政部八十八年十一月十日台（八八）內警字第八八七八六五六號函附
    卷可佐（見本院卷一０六頁），是以，辯護人前揭所辯，均屬無據。
  (五)綜上所述，被告上開所辯，均係事後推諉卸責之詞，不足採信。本件事證明確，
    被告製造可發射金屬具有殺傷力改造槍枝犯行，應堪認定。
二、扣案之空氣長槍經高雄縣政府警察局裝填直徑約６ｍｍ之鋼珠試射結果，具有殺
    傷力乙情，業如前述；又扣案之空氣長槍係屬槍砲彈藥刀械管制條例第四條第一
    項第一款所稱之「其他可發射金屬或子彈具有殺傷力之各式槍砲」乙節，亦據內
    政部以九十二年十二月三十日內授警字第０九二００七六八二二號函釋明確（見
    本院卷第八一頁）。是核被告所為，係犯槍砲彈藥刀械管制條例第十一條第一項
    之未經許可製造其他可發射金屬具有殺傷力之改造槍枝罪，其持有之低度行為應
    為製造之高度行為所吸收，不另論罪。被告雖利用不知情之焊接店焊合金屬高壓
    軟管，惟被告因親自將購得槍枝之普通彈簧改造為高壓力彈簧，並將槍機內具有
    儲放高壓氣體氣缸內之氣閥孔直徑加大，已親自著手實施改造槍枝之犯罪行為，
    自應成立直接正犯而非間接正犯，附此敘明（最高法院七十七年度台上字第五九
    四七號判決參照）。又本院審酌被告係單純為增加玩具槍之威力，而將購買之玩
    具空氣長槍加以改造，其並未持之用以犯罪，且其係於高雄市○○區○○路二號
    公園內持改造長槍打氣球，經民眾報警而遭警查獲，顯見其僅係因一時思慮未周
    ，以致誤蹈法網，其情狀顯有可憫之處，如量以最輕五年之法定本刑，仍嫌過重
    ，酌依刑法第五十九條之規定減輕其刑。爰審酌被告前未曾受有期徒刑以上刑之
    宣告，有台灣高等法院被告全國前案紀錄表在卷可憑，素行尚稱良好，被告製造
    具有殺傷力之槍枝後，並未持之用以犯罪，且於犯後坦承部分犯行，犯罪後態度
    尚可等一切情狀，量處如主文所示之刑，並就所科罰金部分諭知易服勞役之折算
    標準。又扣案之改造空氣長槍一支，係屬違禁物，應依刑法第三十八條第第一項
    第一款之規定宣告沒收之。至扣案之塑膠ＢＢ子彈十九顆，係玩具用塑膠彈，業
    據高雄縣政府警察局鑑定明確（見本院卷第六三頁），自非屬槍砲彈藥刀械管制
    條例所稱之「彈藥」，被告縱有買入行為，亦不成立犯罪，復非違禁物，爰不宣
    告沒收，附此敘明。
據上論斷，應依刑事訴訟法第二百九十九條第一項前段，槍砲彈藥刀械管制條例第十
一條第一項，刑法第十一條前段、第五十九條、第四十二條第二項、第三十八條第一
項第一款，罰金罰鍰提高標準條例第二條，現行法規所定貨幣單位折算新台幣條例第
二條，判決如主文。
本案經檢察官鄧定強到庭執行職務。
中    華    民    國    九十三    年        五      月        二十    日
                                  臺灣高雄地方法院刑事第四庭
                                      審判長法  官  吳 永 宋
                                            法  官  林 勇 如
                                            法  官  洪 能 超
右正本證明與原本無異。
如不服本判決，應於判決送達後十日內，向本院提出上訴狀。
                                            書記官  吳 金 霞
中    華    民    國    九十三    年        五      月        二十    日
附錄法條
槍砲彈藥刀械管制條例第十一條
未經許可，製造、販賣或運輸第四條第一項第一款所稱其他可發射金屬或子彈具有殺
傷力之各式槍砲者，處五年以上有期徒刑，併科新臺幣一千萬元以下罰金。
未經許可，轉乙、出租或出借前項所列槍砲者，處三年以上十年以下有期徒刑，併科
新臺幣七百萬元以下罰金。
意圖供自己或他人犯罪之用，而犯前二項之罪者，處無期徒刑或七年以上有期徒刑，
併科新臺幣一千萬元以下罰金。
未經許可，持有、寄藏或意圖販賣而陳列第一項所列槍砲者，處一年以上七年以下有
期徒刑，併科新臺幣七百萬元以下罰金。
第一項至第三項之未遂犯罰之。
